【裁判字號】    97,訴,276
【裁判日期】    970718
【裁判案由】    違反毒品危害防制條例
【裁判全文】
臺灣新竹地方法院刑事判決               97年度訴字第276號
公  訴  人  臺灣新竹地方法院檢察署檢察官
被      告  甲○○
選任辯護人  唐琪瑤律師
上列被告因違反毒品危害防制條例案件，經檢察官提起公訴（九
十六年度偵字第七六○五號），本院判決如下：
    主  文
甲○○犯如附表一所示之罪，各處如附表一所示之刑。應執行有
期徒刑拾年。扣案之如附表二編號一所示之第三級毒品愷他命，
沒收之；如附表二編號二所示之第二級毒品大麻，沒收銷燬之；
如附表二編號三至五所示之物，均沒收之。販賣第三級毒品所得
新臺幣肆仟元沒收，如全部或一部不能沒收時，以其財產抵償之
。
    事  實
一、甲○○明知愷他命（Ketamine，俗稱Ｋ他命）為毒品危害防
    制條例所列之第三級毒品，不得非法販賣及持有，為圖謀以
    販賣愷他命之利益籌措復學之學費，及供自己施用，遂於民
    國九十六年十月初某日，以每公克新臺幣（下同）五百元之
    價格，在位於新竹市之「月亮舞廳」內，向真實姓名年籍不
    詳綽號「阿昌」之成年男子購入五十公克之愷他命供己施用
    並打算伺機販出。嗣甲○○之友人高福燦、張守杰，因欲購
    買愷他命施用，乃分別撥打甲○○當時所持用之0000000000
    號、0000000000號行動電話詢問甲○○有無該毒品，詎甲○
    ○竟分別基於販賣第三級毒品以營利之犯意，先後於附表一
    編號一至五所示之時間、地點，將第三級毒品愷他命，以附
    表一編號一至五所示之價格，販售予高福燦、張守杰，供其
    等施用而藉此牟利。
二、甲○○明知大麻屬毒品危害防制條例列管之第二級毒品，依
    法不得持有，竟基於持有第二級毒品之犯意，於九十六年十
    月中旬某日，以每公克四百五十元之價格，在位於新竹市之
    「月亮舞廳」內，向真實姓名年籍不詳綽號「阿昌」之成年
    男子購入十五公克之大麻後而持有之。
三、嗣於九十六年十二月二十五日晚上八時四十分許，經警持臺
    灣新竹地方法院檢察署檢察官核發之拘票，在新竹市○○街
    九五號「大潤發量販店」地下停車場內，將甲○○拘提到案
    ，在甲○○身上扣得愷他命八包，並於當晚九時（起訴書誤
    載為十時）十分許，為警持本院核發之搜索票，在甲○○當
    時位於新竹市○○路九五巷十八弄十九號二樓之九之租處內
    ，扣得愷他命一包（連同上述八包共計毛重十七點七三公克
    、淨重十點五二公克、驗後餘重十點四四公克）、大麻二包
    （淨重十一點四一公克）、磅秤二台、分裝袋一包、行動電
    話一支（含0000000000號SIM卡一張）而查知上情。
四、案經臺北市政府警察局移請臺灣新竹地方法院檢察署檢察官
    偵查起訴。
    理  由
壹、程序部分：
一、按被告以外之人於審判外之陳述，雖不符刑事訴訟法第一百
    五十九條之一至一百五十九條之四之規定，而經當事人於審
    判程序同意作為證據，法院審酌該言詞陳述或書面陳述作成
    時之情況，認為適當者，亦得為證據。當事人、代理人或辯
    護人於法院調查證據時，知有第一百五十九條第一項不得為
    證據之情形，而未於言詞辯論終結前聲明異議者，視為有前
    項之同意，刑事訴訟法第一百五十九條之五定有明文。本件
    被告及辯護人對於公訴人所提出高福燦及張守杰分別於警詢
    時之陳述，均同意作為證據，故均應認有證據能力。
二、被告及辯護人對於下列本院所爰引之所有書證及物證，於本
    院準備程序、審理程序訊問時，均未爭執其證據能力，本院
    審酌該等證據性質，亦無刑事訴訟法第一百五十九條之四所
    定之顯不可信之情況，自應均認有證據能力。
貳、有罪部分：
一、認定犯罪事實所憑之證據及理由：
（一）被告於本院準備程序、審理期日訊問時，坦承分別有於附
      表一編號一至五所示之時、地，分別以附表一編號一至五
      所示之毒品價格，販賣第三級毒品愷他命予高福燦三次、
      張守杰二次，以及於上述時、地購入扣案之大麻後而持有
      之事實。
（二）證人高福燦（見偵查卷第十九至二六頁、第一八八至一九
      二頁）、張守杰（偵查卷第十三至十八頁、第一九○至一
      九二頁）於警詢、檢察官訊問時之證述，證明被告確實有
      於附表一編號一至五所示之時、地，分別販賣愷他命之事
      實。
（三）被告所使用之0000000000號、0000000000號行動電話通訊
      監察譯文二份（見偵查卷第六一、六八、六九頁），證明
      被告以所持用之0000000000號行動電話與證人高福燦（00
      00000000號）於電話中以「圖畫紙」為代號，聯絡買賣愷
      他命之事實，以及被告以所持用之0000000000號行動電話
      與證人張守杰（0000000000號）聯絡買賣愷他命之事實。
（四）內政部警政署刑事警察局九十七年三月四日出具之刑鑑字
      第0970023799號鑑定書一件（見偵查卷第三八八頁），證
      明扣案之愷他命九包，驗前總毛重十七點七三公克、淨重
      十點五二公克、驗後餘重十點四四公克，經該局以氣相層
      析質譜分析法、核磁共振分析法鑑定結果，確實檢出第三
      級毒品愷他命之成分及被告販賣愷他命之事實。
（五）臺北市政府警察局刑事警察大隊查獲涉嫌毒品危害防制條
      例案件毒品初步鑑驗報告書一件（見偵查卷第一三六頁）
      、法務部調查局九十七年二月四日調科壹字第0972300765
      0號濫用藥物實驗室鑑定書一件（見偵查卷第三八二頁）
      ，證明扣案之大麻二包，經以化學呈色法、氣相層析質譜
      儀分析法鑑定結果，確實含有大麻成分，淨重十一點四一
      公克及被告持有大麻之事實。
（六）臺北市政府警察局刑事警察大隊搜索扣押筆錄一件（見偵
      查卷第一四七至一五一頁）、贓證物品清單一紙（見偵查
      卷第三四五頁）及扣案毒品相片四紙（見偵查卷第七六頁
      ），佐證被告販賣第三級毒品愷他命、持有第二級毒品大
      麻之事實。
二、被告辯解本院之判斷：
（一）被告雖坦承持有第二級毒品大麻之犯行，惟辯稱：扣案之
      大麻係供自己施用，九十六年十月購入後，曾經施用三次
      ，因為施用後會想吐，又起疹子，所以才未繼續施用云云
      ；辯護人則為被告辯護稱：被告自承曾施用大麻三次，且
      被告前未曾受觀察勒戒之處分，依據毒品危害防制條例之
      規定，被告應先經觀察勒戒，故就持有大麻部分，應為無
      罪之諭知等語。
（二）不採之理由：
      查被告為警查獲時所採集之尿液經送鑑驗結果，並無大麻
      代謝物之陽性反應，此有台灣尖端先進生技醫藥股份有限
      公司九十七年一月七日濫用藥物檢驗報告一件在卷可稽（
      見偵查卷第三五○頁），再者，為警查獲後之九十六年十
      二月二十六日接受警詢、檢察官訊問時，先後供稱於九十
      六年十月開始販賣大麻，並稱曾販賣大麻予高福燦等語（
      見偵查卷第九、一八七頁），惟經與證人高福燦於偵訊中
      當庭對質，高福燦否認曾向被告購買大麻後（見偵查卷第
      一八九、一九一頁），被告嗣於同日本院訊問時改稱大麻
      是別人寄放的，不是要賣等語（見本院九十六年度聲羈字
      第二七七號卷第四至六頁）；復於本院訊問時改口稱自己
      有施用大麻（見本院九十七年度偵聲字第二五號卷第十五
      頁背面、九十七年度偵聲字第三五號卷第五頁背面）；甚
      至於移審當日本院訊問時仍堅稱自己有施用大麻，幾乎每
      天都要施用等語（見本院卷第九頁）。由上述可知，被告
      對於持有大麻之原因，先說為販賣、復改稱係他人寄放、
      再改稱係供自己施用，前後說法反覆不一；關於施用之次
      數，於本院訊問時先是說幾乎每天都要施用大麻，後又改
      稱僅剛買來時施用三次，因為想吐就未施用云云。查被告
      若果真有施用大麻之行為，何以被告為警查獲之初未坦承
      施用，又何以對施用次數前後供述不一？本院認被告上開
      所為有施用大麻之辯解是否為真，實容懷疑，尚不足採信
      。
三、論罪科刑之理由：
（一）核被告如附表一編號一至五所示五次販賣愷他命之所為，
      均係犯毒品危害防制條例第四條第三項之販賣第三級毒品
      罪；如附表一編號六所為，係犯毒品危害防制條例第十一
      條第二項之持有第二級毒品罪。其販賣第三級毒品前後持
      有第三級毒品之低度行為，均為販賣第三級毒品之高度行
      為所吸收，均不另論罪。
（二）起訴意旨就第二級毒品大麻部分，雖據被告於警詢、檢察
      官訊問時之自白而認被告係犯毒品危害防制條例第五條第
      二項之意圖販賣而持有第二級毒品罪嫌，惟依上開所列之
      各項證據，僅能證明被告持有第二級毒品大麻之事實，證
      人高福燦、張守杰之證述，以及通訊監察譯文等其他書面
      證據，均不足以作為認定被告有何意圖販賣而持有第二級
      毒品犯行之積極證據，起訴意旨以被告持有之大麻數量毛
      重達十三點五三公克之多，即認被告係基於販賣之意圖而
      持有之，尚有未洽，惟此部分之持有基本社會事實同一，
      爰依法變更起訴法條如上述。
（三）按九十五年七月一日起施行之修正刑法，基於一罪一罰，
      以實現刑罰公平原則之考量，將包含多數侵害法益行為，
      但科刑上僅論以一罪之連續犯及僅成立實質一罪之常業犯
      規定刪除。為避免流於嚴苛，原可單獨成罪之多數行為，
      苟依社會通念，認在刑罰上予以單純一罪評價，始符合刑
      罰公平原則者，自應僅總括地論以一罪，然其範圍之認定
      ，須與修法之意旨相契合。又集合犯係指犯罪構成要件之
      行為，依其本質、犯罪目的或社會常態觀之，常具有反覆
      、繼續為之之特性，此等反覆實行之行為，於自然意義上
      雖係數行為，但依社會通念，法律上應僅為一總括之評價
      ，法律乃將之規定為一獨立之犯罪類型，而為包括一罪。
      故犯罪是否包括一罪之集合犯，客觀上，應斟酌其法律規
      定文字之本來意涵、實現該犯罪目的之必要手段、社會生
      活經驗中該犯罪實行常態及社會通念等；主觀上，則視其
      是否出於行為人之一次決意，並秉持刑罰公平原則，加以
      判斷（最高法院九十六年度台上字第一一六八號判決意旨
      參照）。查本案被告甲○○每次販賣愷命予證人高福燦、
      張守杰，係因證人二人缺愷他命施用，乃臨時撥打被告之
      電話號碼約定購買愷他命，被告始為販賣愷他命之犯行，
      則主觀上，並非出於被告之一次決意，在客觀上各次之販
      賣愷他命行為之時間、地點不同，明顯足以區隔是為滿足
      購買者該次毒癮之獨立販賣毒品行為，依社會通念，亦難
      認以評價為一罪為適當，自不得認僅成立包括一罪之集合
      犯。是以被告所犯上開五次販賣第三級毒品罪間，犯意各
      別，行為互殊，應予分論併罰。
（四）查被告前無犯罪前科，素行良好，因想籌措復學之金錢，
      始為本件犯行，其販賣毒品之行為固為法所不許，惟其所
      販賣之對象為自己熟識之朋友，且係應證人高福燦等二人
      之要求始為販賣行為，相較於一般販毒集團係將毒品積極
      販賣予不特定之多數人以牟取暴利之情形，被告之行為尚
      未達敗壞社會善良風俗之重大危害，且念其素行尚佳，因
      一時思慮不周而觸犯販賣第三級毒品罪之重典，在客觀上
      足以引起一般同情，其犯罪之情狀，顯可憫恕，雖宣告法
      定刑最低度刑猶嫌過苛，故本院認就其所犯五次販賣第三
      級毒品罪部分，均應依刑法第五十九條之規定減輕其刑。
（五）爰審酌被告意圖營利先後五次販賣愷他命供人施用，對社
      會所造成之危害，對人體健康所產生之損害，其行為雖不
      足取，惟坦承販賣第三級毒品及持有第二級毒品之犯行，
      已具悔意，犯罪後態度良好，並審酌其販賣之毒品數量不
      多，販賣金額總計四千元，利得非鉅，持有第二級毒品之
      時間為二月餘，持有數量及其犯罪動機、手段、品行、智
      識程度等一切情狀，分別量處如附表一編號一至六所示之
      刑並定其應執行之刑，以示懲儆。
（六）按毒品危害防制條例第十八條第一項前段之規定，應予沒
      收銷燬之毒品，以經查獲之第一、二級毒品為限。然鑑於
      第三、四級毒品均係管制藥品，特於同條例第十一條之一
      明定無正當理由，不得擅自持有；第十八條第一項後段復
      規定查獲之第三、四級毒品，無正當理由而擅自持有者，
      沒入銷燬之。從而，依同條例第十八條第一項後段應沒入
      銷燬之毒品，專指查獲施用或持有之第三、四級毒品而言
      ；倘係查獲製造、運輸、販賣、意圖販賣而持有、以非法
      方法使人施用、引誘他人施用或轉讓第三、四級毒品，既
      屬同條例相關法條明文規定處罰之犯罪行為，即非該條項
      應依行政程序沒入銷燬之範圍。又同條例第十九條第一項
      所定「供犯罪所用或因犯罪所得之物」，係指犯第四條至
      第九條、第十二條、第十三條或第十四條第一項、第二項
      之罪所用或所得之物，不包括毒品本身在內，是尚不得援
      用此項規定為第三、四級毒品之沒收依據。再同條例對於
      查獲之製造、運輸、販賣、意圖販賣而持有、以非法方法
      使人施用、引誘他人施用及轉讓第三、四級毒品之沒收，
      並無特別規定，如其行為已構成犯罪，則該毒品即屬不受
      法律保護之違禁物，應回歸刑法之適用，依刑法第三十八
      條第一項第一款之規定沒收之，始為適法（最高法院九十
      六年度台上字第八九號、第八八四號判決意旨參照）。故
      本件扣案之如附表二編號一所示之第三級毒品愷他命，屬
      違禁物，不問屬於犯罪行為人與否，應依刑法第三十八條
      第一項第一款規定宣告沒收之。另按毒品危害防制條例第
      十九條第一項規定：「犯第四條至第九條、第十二條、第
      十三條或第十四條第一項、第二項之罪者，其供犯罪所用
      或因犯罪所得之財物，均沒收之」，該條項有關沒收之規
      定，係刑法第三十八條第一項第二款、第三項之特別規定
      ，雖採義務沒收主義，但因無如同條例第十八條第一項前
      段「不問屬於犯人與否均沒收」之規定，故供犯該項所列
      之罪所用之物，仍以屬於犯人所有者為限，始得宣告沒收
      。是被告所使用之0000000000號、0000000000號行動電話
      ，其申請使用人分別為彭依環、余憶萍（見九十六年度聲
      拘字第一○九號卷第三五、三六頁），各該SIM卡顯非被
      告所有之物，爰不為沒收之宣告。至附表二編號三至五所
      示之物，為被告所有，為其販賣毒品分裝及聯絡時使用之
      物，爰依毒品危害防制條例第十九條第一項規定併予宣告
      沒收之。又被告各次販毒所得之財物，亦爰依毒品危害防
      制條例第十九條第一項之規定，於各該犯行主文項下宣告
      沒收，如全部或一部不能沒收時，以其財產抵償之。至被
      告所持有之如附表二編號二所示之第二級毒品大麻，應依
      毒品危害防制條例第十八條第一項前段之規定，沒收銷燬
      之。另扣案之帳冊二本，雖為被告所有，然查無證據足認
      與本案犯罪事實有關連性，亦爰不為沒收之宣告，附此敘
      明。
四、適用法律：
（一）刑事訴訟法第二百九十九條第一項前段、第三百條。
（二）毒品危害防制條例第四條第三項、第十一條第二項、第十
      八條第一項前段、第十九條第一項。
（三）刑法第十一條、第五十九條、第三十八條第一項第一款、
      第五十一條第五款。
本案經檢察官陳麗芬到庭執行職務。
中    華    民    國    97    年    7     月    18    日
                  刑事第六庭審判長法  官  遲中慧
                                  法  官  黃美盈
                                  法  官  魏瑞紅
以上正本證明與原本無異。
如不服本判決應於收受本判決後10日內向本院提出上訴書狀，上
訴書狀應敘述具體理由。上訴書狀未敘述上訴理由者，應於上訴
期間屆滿後20日內補提理由書狀於本院 (均須按他造當事人之人
數附繕本 )「切勿逕送上級法院」。
中    華    民    國    97    年    7     月    18    日
                                  書記官  吳月華
┌───────────────────────────────────┐
│附表一                                                                │
├──┬──────────────┬────┬────────────┤
│編號│犯罪事實                    │罪名    │宣告刑                  │
├──┼──────────────┼────┼────────────┤
│1   │甲○○基於販賣第三級毒品愷他│販賣第三│處有期徒刑參年。扣案之如│
│    │命之故意，於九十六年十一月中│級毒品  │附表二編號一所示之第三級│
│    │旬某日，在新竹市三民國中前，│        │毒品愷他命，沒收之；如附│
│    │以一千元之對價，販賣毛重零點│        │表二編號三至五所示之物，│
│    │八五公克（不含袋重）之愷他命│        │均沒收之。販賣毒品所得新│
│    │一包予高福燦。              │        │臺幣壹仟元沒收，如全部或│
│    │                            │        │一部不能沒收時，以其財產│
│    │                            │        │抵償之。                │
├──┼──────────────┼────┼────────────┤
│2   │甲○○基於販賣第三級毒品愷他│販賣第三│處有期徒刑貳年捌月。扣案│
│    │命故意，於九十六年十一月中旬│級毒品  │之如附表二編號一所示之第│
│    │某日，在新竹縣芎林鄉某7-11便│        │三級毒品愷他命，沒收之；│
│    │利商店前，以五百元之對價，販│        │如附表二編號三至五所示之│
│    │賣毛重零點八五公克（不含袋重│        │物，均沒收之。販賣毒品所│
│    │）之愷他命一包予張守杰。    │        │得新臺幣伍佰元沒收，如全│
│    │                            │        │部或一部不能沒收時，以其│
│    │                            │        │財產抵償之。            │
├──┼──────────────┼────┼────────────┤
│3   │甲○○基於販賣第三級毒品之故│販賣第三│處有期徒刑參年。扣案之如│
│    │意，於九十六年十二月上旬某日│級毒品  │附表二編號一所示之第三級│
│    │，在新竹市三民國中前，以一千│        │毒品愷他命，沒收之；如附│
│    │元之對價，販賣毛重零點八五公│        │表二編號三至五所示之物，│
│    │克（不含袋重）之愷他命一包予│        │均沒收之。販賣毒品所得新│
│    │高福燦。                    │        │臺幣壹仟元沒收，如全部或│
│    │                            │        │一部不能沒收時，以其財產│
│    │                            │        │抵償之。                │
├──┼──────────────┼────┼────────────┤
│4   │甲○○基於販賣第三級毒品愷他│販賣第三│處有期徒刑貳年捌月。扣案│
│    │命故意，於九十六年十二月上旬│級毒品  │之如附表二編號一所示之第│
│    │某日，在新竹市○○街之正安宮│        │三級毒品愷他命，沒收之；│
│    │前，以五百元之對價，販賣毛重│        │如附表二編號三至五所示之│
│    │零點八五公克（不含袋重）之愷│        │物，均沒收之。販賣毒品所│
│    │他命一包予張守杰。          │        │得新臺幣伍佰元沒收，如全│
│    │                            │        │部或一部不能沒收時，以其│
│    │                            │        │財產抵償之。            │
├──┼──────────────┼────┼────────────┤
│5   │甲○○基於販賣第三級毒品之故│販賣第三│處有期徒刑參年。扣案之如│
│    │意，於九十六年十二月下旬某日│級毒品  │附表二編號一所示之第三級│
│    │，在甲○○當時位於新竹市自由│        │毒品愷他命，沒收之；如附│
│    │路租處之巷口，以一千元之對價│        │表二編號三至五所示之物，│
│    │，販賣毛重零點八五公克（不含│        │均沒收之。販賣毒品所得新│
│    │袋重）之愷他命一包予高福燦。│        │臺幣壹仟元沒收，如全部或│
│    │                            │        │一部不能沒收時，以其財產│
│    │                            │        │抵償之。                │
├──┼──────────────┼────┼────────────┤
│6   │甲○○基於持有第二級毒品之故│持有第二│處有期徒刑拾月。扣案之如│
│    │意，於上述事實欄第二點所示之│級毒品  │附表二編號二所示之第二級│
│    │時、地，持有第二級毒品大麻二│        │毒品大麻，沒收銷燬之。  │
│    │包。                        │        │                        │
│    │                            │        │                        │
└──┴──────────────┴────┴────────────┘
┌───────────────────────────────────┐
│附表二                                                                │
├──┬─────────────┬──────────────────┤
│編號│扣案物品                  │數量                                │
├──┼─────────────┼──────────────────┤
│1   │愷他命                    │玖包（毛重共計拾柒點柒參公克、淨重拾│
│    │                          │點伍貳公克、驗後餘重拾點肆肆公克）  │
├──┼─────────────┼──────────────────┤
│2   │大麻                      │貳包（毛重共計拾參點伍參公克、淨重拾│
│    │                          │壹點肆壹公克）                      │
├──┼─────────────┼──────────────────┤
│3   │磅秤                      │貳台                                │
├──┼─────────────┼──────────────────┤
│4   │分裝袋                    │壹包                                │
├──┼─────────────┼──────────────────┤
│5   │行動電話                  │壹支                                │
│    │                          │                                    │
└──┴─────────────┴──────────────────┘


司法院資訊處製作；財團法人民間司法改革基金會備份。
